【裁判字號】    92,訴,1419
【裁判日期】    921110
【裁判案由】    偽造文書
【裁判全文】
臺灣臺北地方法院刑事判決                        九十二年度訴字第一四一九號
    公  訴  人  臺灣臺北地方法院檢察署檢察官
    被      告  乙○○  男  二.
右列被告因偽造文書案件，經檢察官提起公訴（九十二年度偵字第一二九七五號），
由本院改以簡式審判程序審理，判決如左：
    主  文
乙○○共同連續行使偽造私文書，足以生損害於公眾及他人，處有期徒刑月，如易
科罰金，以佰元折算壹日。郵政存簿儲金立帳申請書之儲戶蓋章欄及預留印鑑欄內
、郵政存簿儲金帳戶申請使用電話語音服務申請書請蓋存簿印鑑欄內偽造之「林榮松
」印文各壹枚（共枚）及扣案之新店公崙郵局郵政存簿儲金簿（局號000000
0號，帳號0000000號）壹本、偽造之「林榮松」印章壹個、偽造「林榮松」
國民
沒收。
    事  實
一、緣乙○○因家中需款孔急，於網路認識真實年籍不詳、綽號「阿德」之成年男子
    ，竟同意以新臺幣（下同）一千元之代價，提供照片偽造假
    理郵局帳戶並交付郵政存簿儲金簿「阿德」使用。二人遂共同基於犯意之聯絡：
  (一)於民國九十二年四月二十七日，在臺北市○○○路○段中興百貨公司附近，由乙
    ○○提供自己照片一張予「阿德」，由「阿德」以電腦在正面打印姓名「林榮松
    」、「六十九年九月十日生」、「
    ○○○六八九號」，及背面打印「住臺北縣土城市○○里○鄰○○路二五之六號
    四樓之三」、「父許石吉、母林簡寶霞」、「出生地臺灣省宜蘭縣」等，於仿國
    民
    文、及「臺灣省臺北縣政府」鋼印印文各一枚，而共同偽造中華民國國民
    一張，足以生損害於林榮松、內政部、臺灣省臺北縣政府及戶政機關對國民身分
    證管理之正確性。
  (二)復於九十二年四月二十八日隨即至臺北市○○路上某家不詳店名之印章店，利用
    不知情之已成年店員，偽刻得「林榮松」印章一枚，基於偽造私文書之概括犯意
    ，先於同日，在臺北縣新店市○○路○段一七九號新店公崙郵局，由乙○○以「
    林榮松」之名義申請帳戶，在郵政存簿儲金立帳申請書之儲戶蓋章欄及預留印鑑
    欄內蓋用前揭偽刻之「林榮松」印章，偽造「林榮松」之印文各一枚，而偽造上
    開郵政存簿儲金立帳申請書之私文書，並連同前揭偽造之「林榮松」國民
    ，行使交付服務人員，表示係「林榮松」欲申請帳戶之意思，使承辦人員誤信「
    林榮松」欲為申辦而予准許，而領得帳號0000000號之郵政存簿儲金簿一
    本；後又基於同一犯意，於九十二年五月二十九日上午十時許，在上開新店公崙
    郵局，在郵政存簿儲金帳戶申請使用電話語音服務申請書請蓋存簿印鑑欄上，持
    前揭偽造「林榮松」印章以偽造「林榮松」之印文一枚，而偽造前揭郵政存簿儲
    金帳戶申請使用電話語音服務申請書私文書，行使交付服務人員，表示「林榮松
    」欲領取金融卡並辦理網路轉帳及語音查詢轉帳功能，足以生損害於林榮松、新
    店公崙郵局管理客戶資料之正確性。嗣經新店公崙郵局經理林純玉核對開戶資料
    察覺不實而報警查獲，並扣得乙○○所有前開偽造「林榮松」國民
    偽刻之「林榮松」印章一枚及前揭新店公崙郵局郵政存簿儲金簿一本。
二、案經臺北縣政府警察局新店分局報告臺灣臺北地方法院檢察署檢察官偵查起訴，
    由本院改以簡式審判程序審理。
    理  由
一、訊據被告乙○○就於前揭時地交付自己之照片予「阿德」，取得偽造之「林榮松
    」國民
    榮松」之名義申請郵局帳戶，於申請書中偽造「林榮松」之印文後，將申請書、
    「林榮松」國民
    又於前揭時地填寫申請書偽造「林榮松」之印文，欲申請網路轉帳及語音查詢轉
    帳功能，即為警查獲等事實，於偵查中、本院審理時均自白不諱（見偵查卷第四
    頁背面、第二三頁背面、第二四頁及本院九十二年十月二十九日筆錄），並：
  (一)核與證人林榮松於警訊中（偵查卷第六頁）、證人林純玉於警訊中（見偵查卷第
    五頁）證述情節大致相合；
  (二)另有被告之真實
    分證（見偵查卷第八頁）、真實之林榮松國民
    在卷可稽，經比對偽造之「林榮松」、真實之林榮松國民
    補發日期、
  (三)復有扣案之新店公崙郵局郵政存簿儲金簿（局號0000000號，帳號000
    0000號，見偵查卷第十一頁），及郵政存簿儲金立帳申請書（見偵查卷第十
    七頁）、新店公崙郵局信封暨金融卡催領通知單（見偵查卷第十四頁）、郵政存
    簿劃撥儲金帳戶申請變更終止使用電話語音服務申請書（見偵查卷第十六頁）附
    卷可參。
  (四)再將扣案之「林榮松」國民
    儀器檢視結果：扣案之「林榮松」國民
    膠膜兩側梅花印痕、底圖、國徽印刷字體、鋼印、照片黏貼處紅色七位阿拉伯數
    字、紙張厚度與硬度、中正紀念堂浮水印等均與臺北縣土城市戶政事務所製發不
    符，係屬偽造等情，有該所九十二年十月一日北縣土戶字第○九二○○○八○五
    八號函及附件在卷可稽。
  (五)是依上開證人指述內容及卷附之各項文書、證物等補強證據已足資擔保被告於本
    院審理時所為之上開任意性自白之真實性，按據刑事訴訟法第一百五十六條之規
    定，自得據被告前開任意性自白及各該補強證據，採信被告任意、真實之自白，
    認本件事證明確，被告犯行洵堪認定，應予依法論科。
二、核被告與「阿德」共同偽造「林榮松」國民
    灣省臺北縣政府」鋼印印文各一枚後，並持以行使之行為，係犯刑法第二百十八
    條第一項之偽造公印文、及同法第二百十六條、第二百十二條行使偽造特種文書
    罪；又偽造「林榮松」印文於郵政存簿儲金立帳申請書之儲戶蓋章欄及預留印鑑
    欄內、郵政存簿儲金帳戶申請使用電話語音服務申請書請蓋存簿印鑑欄內，而偽
    造上開申請書，足生損害於林榮松、及新店公崙郵局管理客戶資料之正確性之行
    為，係犯同法第二百十六條、第二百十條之行使偽造私文書罪。而被告偽造印章
    、偽造印文係偽造私文書之階段行為，並為偽造私文書之後階段行為吸收，另偽
    造特種文書、私文書後復持以行使，其偽造係行使之低度行為，為行使之高度行
    為吸收，均不另論罪。被告與「阿德」共同犯前開罪行，彼此間有犯意聯絡及行
    為分擔，均為共同正犯。被告一行使行為行使偽造之國民
    一行為而同時觸犯行使偽造特種文書罪及行使偽造私文書罪名，為想像競合犯，
    應依刑法第五十五條規定，從一重之行使偽造私文書罪處斷。被告先後二次行使
    偽造申請書私文書之犯行，時間緊接，罪名與犯罪構成要件相同，顯係基於概括
    犯意為之，應依連續犯之規定論以一罪，並依法加重其刑。又被告偽造公印文、
    國民
    所犯前開偽造公印文罪、行使偽造私文書罪行間有方法結果之牽連關係，依刑法
    第五十五條規定，從較重及情節較重之行使偽造私文書罪處斷。又檢察官起訴之
    事實雖未敘及被告偽造公印文罪等犯行，惟此部分與起訴部分有牽連犯裁判上一
    罪關係，業如上述，基於審判不可分之原則，本院應併予審究，且因此既僅就起
    訴之犯罪事實增加罪名，自無庸為變更起訴法條之諭知，合併說明（最高法院八
    十八年度台上字第二二八二號刑事判決參照）。爰審酌被告於本院調查時已坦然
    悔悟，犯後態度良好，且其犯罪之動機堪憫，僅一時生活所逼，造成之損害尚小
    ，並橫量其餘之生活狀況、品行、智識程度等一切情狀，判處如主文所示之刑，
    並諭知易科罰金之折算標準，以示懲儆。
三、末查扣案偽造「林榮松」國民
    文及「臺灣省臺北縣政府」鋼印、乙○○之照片部分無庸重複諭知沒收）及新店
    公崙郵局郵政存簿儲金簿（局號0000000號，帳號0000000號，見
    偵查卷第十一頁），係被告所有供犯罪所用之物，據其供明，依刑法第三十八條
    第一項第二款規定諭知沒收。至扣案偽造之「林榮松」印章一個、及於郵政存簿
    儲金立帳申請書之儲戶蓋章欄及預留印鑑欄內、郵政存簿儲金帳戶申請使用電話
    語音服務申請書請蓋存簿印鑑欄內偽造之「林榮松」印文各一枚（共三枚），為
    偽造之印文，應依刑法第二百十九條宣告沒收。
據上論斷依刑事訴訟法二百七十三條之一第一項、第二百九十九條第一項，刑法第二
十八條、第五十六條、第二百十六條、第二百十條、第二百十八條第一項、第二百十
二條、第五十五條、第三十八條第一項第二款、第四十一條第一項前段、第二百十九
條，罰金罰鍰提高標準條例第一條前段、第二條，判決如主文。
本案經檢察官甲○○到庭執行職務
中      華      民      國    九十二    年     十一     月      十      日
                                   臺灣臺北地方法院刑事第六庭
                                       法  官  郭惠玲
如不服本判決，應於判決送達後十日內，向本院提出上訴狀。
右正本證明與原本無異。
中      華      民      國    九十二    年     十一     月      十一    日
                                       書記官  鄭雅文
附錄本案論罪科刑法條全文：
刑法第二百十條
偽造、變造私文書，足以生損害於公眾或他人者，處五年以下有期徒刑。
刑法第二百十二條
偽造、變造護照、旅券、免許證、特許證及關於品行、能力服務或其他相類之證書、
介紹書，足以生損害於公眾或他人者，處一年以下有期徒刑、拘役或三百元以下罰金
。
刑法第二百十六條
行使第二百十條至第二百十五條之文書者，依偽造、變造文書或登載不實事項或使登
載不實事項之規定處斷。
刑法第二百十八條  偽造盜用公印或公印文罪
偽造公印或公印文者，處五年以下有期徒刑。
盜用公印或公印文足以生損害於公眾或他人者，亦同。


司法院資訊處製作；財團法人民間司法改革基金會備份。
